【裁判字號】    97,交聲,2860
【裁判日期】    971127
【裁判案由】    交管條例聲異
【裁判全文】
臺灣板橋地方法院交通事件裁定  97年度交聲字第2860、2868號
原處分機關  交通部公路總局臺北區監理所板橋監理站
異  議  人
即受處分人  甲○○
上列受處分人因違反道路交通管理處罰條例事件，對於交通部公
路總局臺北區監理所板橋監理站中華民國97年10月27日所為之處
分（原處分案號：板監裁字第裁41-AEW980185、41-AEW980186號
），聲明異議，本院裁定如下：
    主  文
異議駁回。
    理  由
一、原處分意旨略以：異議人即受處分人甲○○於民國97年9 月
    18日18時1 分許，騎乘車號090-DEJ 號重型機車，行經臺北
    市○○路與雙園街60巷之交岔路口時，因有「駕車行經有燈
    光號誌管制之交岔路口闖紅燈」、「違反處罰條例之行為，
    拒絕停車接受稽查而逃逸」等違規行為，經臺北市政府警察
    局萬華分局大理派出所警員於同日填製臺北市政府警察局北
    市警交字第AEW980185 、AEW980186 號舉發違反道路交通管
    理事件通知單（下稱舉發通知單）逕行舉發，原處分機關乃
    於97年10月27日以板監裁字第裁41-AEW980185、41-AEW9801
    86號違反道路交通管理事件裁決書，就闖紅燈部分，依道路
    交通管理處罰條例第53條第1 項之規定，裁處罰鍰新臺幣（
    下同）1,800 元，並依同條例第63條第1 項第3 款規定，記
    違規點數3 點；再就拒絕停車接受稽查而逃逸部分，依同條
    例第60條第1 項規定，裁處罰鍰3,000 元，並依同條例第63
    條第1 項第1 款規定，記違規點數1 點。
二、異議意旨略以：伊未曾騎乘機車經過該舉發路段，自無闖紅
    燈及逃逸等違規行為，又該舉發時間為下班尖峰時刻，如何
    能闖紅燈後並加速逃逸，顯見警員所述非屬事實。再者，舉
    發單位始終未提出照片等積極證據證明該違規事實，為此聲
    明異議，請求撤銷原處分云云。
三、按道路交通管理處罰條例所稱之汽車，包括機器腳踏車，行
    經有燈光號誌管制之交岔路口闖紅燈者，處新臺幣1,800 元
    以上5,400 元以下罰鍰；汽車駕駛人駕駛汽車違反道路交通
    管理處罰條例第53條規定者，除應依該條所規定之罰鍰處罰
    外，並予記違規點數3 點；又汽車駕駛人，駕駛汽車有違反
    本條例之行為，經交通勤務警察或依法令執行交通稽查任務
    人員制止時，不聽制止或拒絕停車接受稽查而逃逸者，除按
    各該條規定處罰外，處新臺幣3,000 元以上6,000 元以下罰
    鍰；汽車駕駛人駕駛汽車違反道路交通管理處罰條例第60條
    第1項 規定者，除應依該條所規定之罰鍰處罰外，並記違規
    點數1 點，道路交通管理處罰條例第3 條第8 款、第53條第
    1 項、第60條第1 項、第63條第1 項第1 款、第3 款分別定
    有明文。
四、經查：
  (一)異議人於97年9 月18日18時1 分許，騎乘車號090-DEJ 號重
    型機車，行經臺北市○○路與雙園街60巷之交岔路口時，因
    有「駕車行經有燈光號誌管制之交岔路口闖紅燈」、「違反
    處罰條例之行為，拒絕停車接受稽查而逃逸」等違規行為，
    業經證人即舉發警員乙○○於本院訊問時證述明確，並有舉
    發通知單2 紙在卷可稽，堪認屬實。異議人雖辯稱：並無闖
    紅燈及逃逸等違規行為云云，然證人乙○○於本院訊問時已
    明確具結證稱：當時我是在西藏路與雙園街60巷路口，在附
    近進行例行性的路檢勤務，我當時站在西藏路上，看到1 部
    重型機車，直行在西藏路上，並且闖越西藏路與雙園街60巷
    口的紅燈，我有當場鳴笛，並揮舞指揮棒，示意該輛闖紅燈
    的機車停車受檢，結果這部機車看到我站在外車道，他就閃
    入內車道並且加速逃逸，因為這輛車車速很快，而且沒有其
    他犯罪的嫌疑，所以我就沒有騎車追上，而是直接記下車號
    開單告發等語（見本院卷第20頁），而證人乙○○係於執行
    勤務當中，偶然發現本件違規事實，衡情應無設詞攀誣，或
    虛構違規事實以陷害異議人之可能。況警員執行公務時，本
    身即受有行政懲處責任之監督，且其到庭具結作證，更係以
    刑事責任擔保其證言之真實性，故證人前開證述內容，以及
    其所記錄舉發之本件違規事實，應無不可採信之處，且證人
    乙○○亦明確證稱：（問：是否還記得當天看到的時間？）
    是在下午6 點左右。（問：當時的天氣如何？）當天天氣沒
    有下雨、晴朗，而且天色（筆錄誤繕為天氣）還很亮，所以
    視線良好，我看的很清楚。（問：是否還記得該輛車的顏色
    ？）白色的機車。（問：機車的駕駛人是男生還是女生？）
    我看到的是年輕的男生等語（見本院卷第20至21頁），核與
    異議人於本院訊問時供承：我的機車是白色的之語相符（見
    本院卷第21頁），足徵證人乙○○確有親眼目擊異議人騎乘
    前開車輛，違規闖紅燈且拒絕停車接受稽查而逃逸無疑，自
    無錯認誤判之虞。是異議人上開所辯，無非事後卸責之詞，
    殊無可採。
  (二)異議人另辯稱：本件並無照片等積極證據佐憑云云，然對於
    駕駛人闖紅燈之違規行為，法無明文須以照片或錄影紀錄憑
    以認定，自應由行政機關本於職權調查一切證據後認定之，
    否則，倘要求一律須以照片或錄影紀錄證明，非但虛耗國家
    資源，且顯然違反道路交通行政具有之機動、迅速、多元特
    性，有害主管機關稽查不法、維護道路交通安全之行政目的
    。故執勤員警本乎個人之感官知覺，親自見聞客觀情狀所為
    之證述，亦屬合法之證據資料，倘經調查結果，認其證詞明
    確，無故意構陷及錯認誤判之虞，具有相當之證明力，據以
    認定違規事實成立者，洵屬法之所許。從而，異議人所辯無
    其他積極證據可以證明本件違規云云，顯有誤會。
五、綜上所述，本件異議人確有於前揭時、地，有「駕車行經有
    燈光號誌管制之交岔路口闖紅燈」、「違反處罰條例之行為
    ，拒絕停車接受稽查而逃逸」之違規行為，事證明確。從而
    ，原處分機關，就闖紅燈部分，依據道路交通管理處罰條例
    第53條第1 項規定，裁處罰鍰1,800 元，並依同條例第63條
    第1 項第3 款規定，記違規點數3 點；並就拒絕停車接受稽
    查而逃逸，再依同條例第60條第1 項規定，裁處罰鍰3,000
    元，並依同條例第63條第1 項第1 款規定，記違規點數1 點
    ，其認事用法均無違誤，裁罰亦無不當，本件異議為無理由
    ，應予駁回。
據上論斷，應依道路交通管理處罰條例第87條第2 項，道路交通
案件處理辦法第19條，裁定如主文。
中    華    民    國    97    年    11    月    27    日
                  交通法庭    法  官  鄧雅心
以上正本證明與原本無異。
如不服本裁定，應於送達後5 日內，向本院提出抗告狀。
                              書記官  王小芬
中    華    民    國    97    年    11    月    27    日


司法院資訊處製作；財團法人民間司法改革基金會備份。
